【裁判字號】    97,交上訴,2252
【裁判日期】    980115
【裁判案由】    業務過失致死等
【裁判全文】
臺灣高等法院臺中分院刑事判決      97年度交上訴字第2252號
上  訴  人  臺灣彰化地方法院檢察署檢察官
上  訴  人
即  被  告  戊○○
上列上訴人因被告業務過失致死等案件，不服臺灣彰化地方法院
94年度交訴字第12號中華民國97年8 月13日第一審判決（起訴案
號：臺灣彰化地方法院檢察署93年度偵字第8491號、94年度偵字
第86號），提起上訴，本院判決如下：
    主  文
原判決撤銷。
戊○○犯業務過失致人於死罪，處有期徒刑壹年，減為有期徒刑
陸月，如易科罰金，以銀元參佰元即新臺幣玖佰元折算壹日。
    事  實
一、戊○○考領有職業聯結車駕駛執照，曾於民國79年間，因業
    務過失致死案件，經臺灣高等法院以79年度上訴字第253 號
    刑事判決判處有期徒刑6 月，經最高法院以80年度臺上字第
    258 號刑事判決駁回上訴而告確定，嗣逢中華民國80年罪犯
    減刑條例公佈施行，經臺灣高等法院以80年度聲減字第6669
    號裁定減為有期徒刑3 月確定，入監執行，於80年6月8日執
    行完畢；復於84年間，又因業務過失傷害案件，經臺灣高雄
    地方法院以84年度交易第236號刑事判決判處有期徒刑6月確
    定，於84年11月24日以易科罰金執行完畢（均不構成累犯）
    。詎仍不知警惕，緣其係斗崙交通有限公司之貨運司機，負
    責駕駛營業貨運曳引車載送貨物，為從事駕駛業務之人。其
    於93年8月24日上午9時30分許，駕駛車牌號碼HA-761號營業
    用曳引車拖載車牌號碼MX-92 號板車（即俗稱之拖板車，下
    稱A 車）沿彰化縣伸港鄉○○路由東往西方向行駛，欲趕往
    彰濱工業區載運鐵板，行經濱二路與臺61線之交岔路口時，
    本應注意駕駛人駕駛汽車，應遵守道路交通標誌、標線、號
    誌之指示，且汽車行駛至有號誌之交岔路口時，其行進、轉
    彎應遵守燈光號誌之指示，又燈光號誌顯示圓形紅燈係表示
    禁止通行，不得超越停止線或進入路口；而依當時天候雨，
    日間自然光線良好，柏油道路濕潤、無缺陷及障礙，視距良
    好，行車管制號誌正常等情況，並無不能注意之情事，竟趁
    彰濱路西往東方向之行車管制號誌為綠燈時，貿然超越濱二
    路之停止線往西進入路口（本交岔路口之南北向道路為臺61
    線，臺61線東邊之東西向道路為濱二路，西邊則為彰濱路，
    但彰濱路並非東西向直線道路，而係是一向左彎之轉彎道路
    ，故彰濱路西向東方向之行車管制號誌為綠燈時，濱二路東
    向西方向之行車管制號誌為紅燈），本欲穿越臺61線後沿彰
    濱路至西濱工業區，然因起步後不久，該交岔路口之行車管
    制號誌已轉換成臺61線南北向之號誌為綠燈，其因慮及其所
    駕駛之車輛車身極長，恐無法安全通過臺61線（臺61線共有
    4線快車道、2線慢車道），且見臺61線南往北方向暫無車輛
    行經，而臺61線北往南方向雖有車輛停等查停止線前，然剛
    欲起步，可能會禮讓其先行，正猶豫其是否改左轉臺61線往
    南行駛，而緩速駕駛A 車，並停停走走之時。適有己○○駕
    駛車牌號碼346 -QG號自用大貨車（下稱B車），沿臺61線由
    南往北方向行駛於內側車道；及陳泰安駕駛車牌號碼TF-256
    號自用大貨車（下稱C 車）搭載乙○○，亦沿臺61線由南往
    北方向行駛於外側車道，且均以時速約70至80公里之速度向
    上開交岔路口直行疾駛而來，其2人於距該交岔路口約1百公
    尺遠處見戊○○似有欲強行闖越臺61線之情，旋先後長按壓
    喇叭警告，詎戊○○竟疏未注意上開規定，而仍欲穿越臺61
    線北上車道後左轉南下車道，己○○、陳泰安見戊○○仍未
    停車乃均減速並踩煞車，惟均已避煞不及，己○○以其所駕
    駛之B車車頭撞擊至戊○○所駕駛之A車左側第5 車輪處（即
    曳引車與拖車連接處），己○○因而受有前額裂傷、右膝裂
    傷、左小腿擦挫傷、右肘挫傷及左手第四挫傷之傷害，而陳
    泰安所駕駛之C 車亦因緊急煞車且往右閃避不及，而以其車
    頭擦撞A車之板車後側，並往前滑行翻覆倒地，致C車內之乙○○被拋出車外，因而受有右大腿挫傷併血腫之傷害，駕駛
    陳泰安則因C 車撞擊翻覆不久後，駕駛座附近起火燃燒而引
    發火災，被夾困在車內無法及時救出而當場窒息死亡。戊○○於肇事後，於未被有偵查犯罪職權之機關或公務員發覺前
    ，即向據報前來處理之警員表示其為肇事者，自首犯行並接
    受裁判。
二、案經彰化縣警察局和美分局報請臺灣彰化地方法院檢察署檢
    察官相驗後，自動檢舉，暨己○○、乙○○及陳泰安之母丁○○訴請偵辦後起訴。
    理  由
壹、證據能力部分：
    按被告以外之人於審判外之陳述，雖不符刑事訴訟法第 159
    條之1至第159條之4 之規定，而經當事人於審判程序同意作
    為證據，法院審酌該言詞陳述或書面陳述作成時之情況，認
    為適當者，亦得為證據。當事人、代理人或辯護人於法院調
    查時知有第159條第1項不得為證據之情形，而未於言詞辯論
    終結前聲明異議者，視為有前項之同意，同法第159條之5第
    1、2項定有明文。立法意旨在於傳聞證據未經當事人之反對
    詰問予以核實，原則上先予排除，惟若當事人已放棄反對詰
    問權，於審判程序中表明同意該等傳聞證據可作為證據，基
    於尊重當事人對傳聞證據之處分權，及證據資料愈豐富，愈
    有助於真實發見之理念，且強化言詞辯論主義，使訴訟程序
    得以順暢進行，上開傳聞證據亦均具有證據能力。查本案據
    以認定被告犯罪事實存否之被告以外之人之言詞或書面陳述
    ，上訴人即被告（下稱被告）戊○○及檢察官於本院行準備
    程序時均稱無意見，且於本院言詞辯論終結前，均未聲明異
    議，而本院審酌該言詞陳述及書面陳述作成之情況，未見有
    何不適當之情形，故依前開規定，均得為證據，合先敘明。
貳、實體部分：
一、上揭事實，業據被告戊○○於本院審理時坦承不諱，並經證
    人即告訴人己○○、乙○○於警詢、偵訊及原審審理時證述
    明確，並有道路交通事故現場圖、道路交通事故調查報告表
    (一)、(二)及現場暨車損照片在卷可證。而被害人陳泰安因本件
    車禍致其所駕駛之C 車翻覆倒地後起火燃燒，其被夾困在車
    內無法救出而當場窒息死亡，亦經臺灣彰化地方法院檢察署
    檢察官督同法醫相驗明確，並有勘驗筆錄、相驗屍體證明書
    、相驗屍體驗斷書、相驗照片及彰化縣消防局93年9 月10日
    火災原因調查報告書1 份在卷可憑；另告訴人己○○因此受
    有前額裂傷、右膝裂傷、左小腿擦挫傷、右肘挫傷及左手第
    四挫傷之傷害，告訴人乙○○亦因而受有右大腿挫傷併血腫
    之傷害等情，亦分別有童綜合醫院診斷書、永吉診所診斷證
    明書附卷可按。
二、至被告戊○○於原審及本院行準備程序時雖均否認有何業務
    過失致死等犯行，辯稱：伊並無違規闖越紅燈之情事云云。
    然查：
  (一)證人即告訴人己○○於警、偵訊中及原審審理時均證述：案
    發當時，伊係1人駕駛車牌號碼346-QG號自用大貨車（即B車
    ），未載任何貨物，以時速約70至80公里之速度沿臺61線由
    南往北行駛於內側車道，當時與伊同向之外側車道尚有一部
    車牌號碼為TF-256號自用大貨車（即C 車）行駛於伊右後方
    ，伊2人行駛至距臺61線與濱二路之交岔路口約1百公尺遠處
    ，見被告所駕駛之拖板車，沿濱二路由東往西欲左轉臺61線
    往南行駛，該拖板車於通過交岔路口時係停停走走、速度很
    慢，當時伊方號誌為綠燈，TF-256號自用大貨車駕駛即先長
    按住喇叭，伊亦跟著長按喇叭，但被告所駕駛之拖板車仍一
    直自濱二路駛出左轉臺61線，伊即踩剎車，但仍來不及撞上
    被告所駕駛之拖板車車頭左後輪，TF-256號自用大貨車則撞
    到拖板車之板車左後側後即翻車，過了不久TF-256號自用大
    貨車底盤即起火燃燒，伊所駕駛之車輛與TF-256號自用大貨
    車並無發生擦撞，TF-256號自用大貨車係直接與拖板車擦撞
    後翻車等語。
  (二)證人即告訴人乙○○於警、偵訊中及原審審理時亦均證述：
    案發當時，伊係坐在陳泰安所駕駛之TF-256號自用大貨車副
    駕駛座，當時伊等車上有裝載廢紙，以時速約70公里之速度
    行駛於臺61線南向北方向之快車道外側車道，伊等同向左前
    方尚有一輛346-QG號自用大貨車，於行經臺61線快到濱二路
    口約100公尺遠時，伊等見一輛車號為HA-761號之拖板車（
    即被告所駕駛之A 車）沿濱二路東向西慢慢行駛出來，當時
    伊等前方號誌為綠燈，陳泰安見狀即按鳴喇叭，但該拖板車
    並未停住，還一直慢慢往前行駛，陳泰安見該拖板車未停，
    即踩煞車並往右閃避，但仍閃避不及，致左前車頭擦撞至拖
    板車左後方，擦撞後伊即被拋出車外，而伊車則因失控翻車
    於路邊，並起火燃燒，伊起身欲救火及陳泰安，但因陳泰安
    被夾在駕駛座上，伊無法將其拉出，後火勢漸大，陳泰安因
    而活活被燒死在車內，另與伊同向之另一自用大貨車亦因閃
    避不及而撞上該拖板車，但伊與該自用大貨車間並沒有發生
    碰撞等語。
  (三)核諸證人己○○、乙○○上開證述不惟前後證述一致，且 2
    人證述情節又均相符，顯非憑空虛捏之詞；反觀諸被告除始
    終堅稱車禍當時其行向之號誌為綠燈外，就車禍發生時四周
    車輛之行向，忽而稱案發當時尚有其他與被害人同向行駛之
    車輛已停下來停等紅燈云云，忽而稱其於濱二路路口停等紅
    燈時，其旁邊尚有1 輛車子云云，忽而稱案發當時濱二路僅
    有其車停等紅燈，其行向號誌轉為綠燈時，臺61線南下有車
    子停於停止線前，臺61線北上則無車輛行經云云；就車禍發
    生前其與被害人車輛之相關位置，忽而稱其係行駛至臺61線
    中心線時方見被害人等之車輛疾駛過來，當時約僅距離20公
    尺左右云云，忽而稱其車起步約1 分鐘左右，方發現被害人
    等之車輛自臺61線北上車道約1、2百公尺遠處行駛過來云云
    ，忽而稱其行向號誌轉為綠燈後，其起步前即已見被害人等
    之車輛自距路口前之4 支電線桿處，以時速約70至80公里之
    速度向路口行駛而來云云；甚就案發當時其車之行向，忽而
    稱係欲左轉臺61線南下至彰濱工業區云云，忽而稱係欲穿越
    臺61線沿臨海之道路（即彰濱路）至西濱工業區云云，足見
    被告就本件車禍發生之經過多所翻異，顯有隱匿之情，被告
    所供顯有瑕疵，遽難採信。
  (四)復參以肇事交岔路口之行車管制號誌運作情形為：(1)第一時
    相係由濱二路由東進入路口之時相，此時相可以往西、往北
    、往南，而其綠燈秒數59秒、黃燈4秒、全紅2秒；(2)第二時
    相係由彰濱路由西進入路口之時相，此時相可以往東、往北
    、往南，而其綠燈秒數35秒、黃燈3秒、全紅2秒；(3)第三時
    相係指臺61線西濱快速道路主線南北直行，其綠燈秒數50秒
    、黃燈3秒、全紅2秒；(4)第四時相係指由西濱快速道路北往
    南外側平行道路左轉往濱二路（往東）、往南進入西濱快速
    道路主線或是迴轉往北之時相，而其綠燈秒數15秒、黃燈 3
    秒、全紅2秒，此有彰化縣警察局94年9月27日彰警交字第09
    40080522號函文可按，亦核與被告所供其於距濱二路停止線
    前約63.5公尺前見其行向號誌仍為綠燈，至距停止線前約29
    .9 公尺時見其行向號誌轉為紅燈（上述2距離係原審至現場
    勘驗時，命被告指出相關位置後，請鑑識人員測量所得之距
    離），其原以時速約30餘公里之速度行駛，見號誌轉為紅燈
    後有減速，並於濱二路停止線前停等紅燈約1 分鐘左右，其
    行向號誌轉為綠燈；及其於行向號誌轉換為綠燈時，有見臺
    61線之車輛停止於停止線前等情不相符合，蓋依肇事交岔路
    口號誌之輪轉時序，於濱二路東往西方向之號誌轉為紅燈後
    ，須等待至少100 秒鐘（即僅算其他時相綠燈之秒數35秒＋
    50秒＋15秒），濱二路東往西方向之號誌方會再次轉為綠燈
    ，然依被告所供述其見濱二路號誌轉為紅燈後，其車行駛至
    停止線前所需之時間加計其於停止線前停等紅燈之秒數，顯
    然少於100 秒鐘，其行向之號誌不可能於此時即已再次轉換
    為綠燈；另於濱二路東往西方向進入路口之號誌轉換為綠燈
    之前，該交岔路口之時制係允許臺61線北往南外側側車道副
    線之行向（即上述第四時相），而非允許臺61線南北主線行
    駛之行向（即上述第三時相），被告理應不會於其行向號誌
    轉為綠燈時，始見臺61線南北向之車輛有停等紅燈之情，是
    堪認被告對肇事路口車流停止現象與過程等重要事實之描述
    均與事實完全不符，益徵被告所供顯有不實。
  (五)再參以被告與告訴人己○○、被害人陳泰安均係一般職業駕
    駛人，此業據被告自承在卷，並據證人己○○、乙○○證述
    明確，則衡諸常情，一般職業駕駛人在時間壓力下，較一般
    非職業駕駛人更重視「信賴原則」，即「紅燈該停、綠燈即
    該起步通行儘快前行」之原則，惟證人己○○、乙○○均已
    明白證述被告於通過肇事交岔路口時，有停停走走，緩速行
    駛等情，被告雖否認有此情事，然其於原審至現場勘驗時，
    其自行駕駛A 車模擬車禍當時通過肇事路口之情形，經鑑識
    人員測得濱二路停止線至肇事地點之距離為37.3公尺，而被
    告駕駛A 車自停止線起步至肇事地點卻需約12秒之時間，此
    有彰化縣警察局94年8月5日彰警刑字第0940024122號函暨所
    檢附之肇事交岔路口狀況簡示圖1 份可按，顯見被告確係以
    極為緩慢之速度通過肇事交岔路口，參以被告於原審審理時
    所自承：伊於本件車禍發生之前已從事大貨車司機約10幾年
    ，肇事路段伊亦經常行駛等語，被告理應對該路段之時制狀
    況相當熟悉，是依該交岔路口每一時相需等待近2分至2分半
    鐘之時間方會有下一次可通行機會之情事，被告理應會更重
    視「信賴原則」，則苟車禍當時被告行向之號誌確為綠燈，
    衡情被告當會儘速通過，而不會停停走走，緩速前行。反之
    ，告訴人己○○與被害人陳泰安即係因基於其較重視「信賴
    原則」之駕駛習性，見渠等行向之號誌為綠燈，而他行向之
    車輛違規行駛時，乃先長按鳴喇叭示警，見違規車輛仍欲強
    行通過，方踩煞車欲避免碰撞；況本件肇事交岔路口非但時
    制複雜，且車流量亦不少，行車速度更均非低，違規闖越紅
    燈之危險性較高，衡情較無明知他行向已有車輛欲通行，而
    仍群起欲違規闖越紅燈之可能。是以，證人己○○、乙○○
    之證述顯較與事理經驗相符，而被告所辯則顯有悖於常情之
    處；參以被告所供另有上開前後矛盾及顯與事實不符之瑕疵
    ，而證人等則均始終就車禍發生之經過證述綦詳，堪認證人
    己○○、乙○○上開證述確信而有徵，洵堪採信；而被告上
    開所辯均係事後圖卸之詞，不足採信。
  (六)再者，原審將全部卷證資料送請財團法人成大研究發展基金
    會轉請國立成功大學交通管理系為肇事原因及責任歸屬之鑑
    定，經鑑定人親赴肇事地點勘查，並綜合卷證資料亦認：本
    件被告駕駛車輛行駛至濱二路路口時，其行向號誌已由綠燈
    轉為紅燈，開始由彰濱路西往東行向之車輛可以進入路口，
    被告利用此時相尚未結束，而對向車輛已紓解完，臺61線北
    往南車輛又因停等紅燈停止於停止線前，臺61線南往北恰無
    車輛於停止線前停等紅燈之際，起步欲穿越肇事路口，然於
    其猶豫之際，臺61線南北向號誌已轉換為綠燈，此時，於臺
    61線北往南行向停等紅燈之車輛因方開始起步，為避免碰撞
    而讓被告車輛先行，然臺61線南往北方向行駛而至之被害人
    己○○與陳泰安所駕駛之2 輛大貨車卻因剎車不及，而先後
    撞上被告所駕駛之車輛，被告違反路權管制，侵犯他人使用
    道路之信賴原則為肇事原因等語，此有財團法人成大研究發
    展基金會97年5月14日成大研基建字第09701233 號函所檢附
    之鑑定意見書1份在卷足憑。
  (七)準此，被告確有如犯罪事實所示之違規闖越紅燈而肇事之情
    事無訛。
三、按駕駛人駕駛汽車，應遵守道路交通標誌、標線、號誌之指
    示，並服從執行交通勤務之警察或依法令執行指揮交通及交
    通稽查任務人員之指揮；汽車行駛至交岔路口，其行進、轉
    彎，應遵守燈光號誌或交通警察之指示，遇有交通警察指揮
    與燈光號誌並用時，以交通警察之指揮為準；又汽車行駛時
    ，駕駛人應注意車前狀況，並隨時採取必要之安全措施，道
    路交通安全規則第90條、第94條第3項、第102條第1項第1款
    分別定有明文。次按車輛面對圓形紅燈之行車管制號誌表示
    禁止通行，不得超越停止線或進入路口，道路交通標誌標線
    號誌設置規則第206 條亦定有明文。被告為職業聯結車駕駛
    人，且考領有適當駕駛執照，業據被告供承在卷，自具備上
    開知識，其於駕駛A 車時自應注意上述有關道路交通安全之
    各種狀況，且依道路交通事故調查報告表(一)所示車禍發生當
    時天候雖雨，但日間自然光線良好，柏油道路雖濕潤、但無
    缺陷及障礙，視距良好，行車管制號誌亦正常等情況，並無
    不能注意之情事，竟為搶過路口，貿然闖越紅燈，並疏未注
    意車前狀況，隨時採取必要之安全措施，欲強行通過肇事路
    口，致與依燈號指示行駛之B車、C車發生碰撞，致告訴人己○○、乙○○及被害人陳泰安分別因此車禍受傷及死亡。被
    告若能依照交通號誌指示行駛，則本件車禍必能避免發生，
    是被告對於本件車禍之發生顯有過失；且其過失行為與告訴
    人等所受之上開傷害與被害人之死亡間復具有相當因果關係
    ，亦甚顯明。綜上所述，本件事證已臻明確，被告上開業務
    過失致死與業務過失傷害等犯行均堪認定，應予依法論科。
四、被告行為後，刑法業於94年2月2日修正公布，於95年7月1日
    施行，且按行為後法律有變更者，適用行為時之法律，但行
    為後之法律有利於行為人者，適用最有利於行為人之法律，
    現行刑法第2條第1項定有明文。此條規定乃與刑法第1 條罪
    刑法定主義契合，而貫徹法律禁止溯及既往原則，係規範行
    為後法律變更所生新舊法律比較適用之準據法，是刑法第 2
    條本身雖經修正，但刑法第2 條既屬適用法律之準據法，本
    身尚無比較新舊法之問題，應一律適用裁判時之現行刑法第
    2 條規定，以決定適用之刑罰法律，先予敘明。又以本次刑
    法修正之比較新舊法，應就罪刑有關之共犯、未遂犯、想像
    競合犯、牽連犯、連續犯、結合犯，以及累犯加重、自首減
    輕暨其他法定加減原因與加減例等一切情形，綜其全部罪刑
    之結果而為比較，最高法院95年5月23日著有95年度第8次刑
    庭會議決議可資參照。經查：
  (一)修正後刑法第33條第5 款規定「罰金：新臺幣一千元以上，
    以百元計算之。」，與修正前刑法第33條第5 款規定「罰金
    ：一元以上。」不同。比較新舊法結果，以舊法較有利於行
    為人，故依刑法第2條第1項前段規定，自應適用行為時之法
    律即修正前刑法第33條第5 款規定決定其罰金部分之法定刑
    。
  (二)刑法關於自首之規定亦有變更，修正前刑法第62條前段關於
    自首之規定係「必減事由」，新修正刑法第62條前段關於自
    首之規定則係「得減事由」，上開關於自首之規定雖屬刑罰
    裁量之事項，惟既影響行為人之刑罰法律效果，應屬法律變
    更之範疇，而有刑法第2條第1項之適用；且關於自首之新舊
    法比較，因自首之性質無關可罰性之判斷或法律效果之形成
    ，故其變更應非以行為時為判斷基準，而應依「自首時」作
    為判斷之基準。本件被告自首之時間在新修正刑法生效前，
    經比較新舊法，以適用修正前規定「必減」對被告較為有利
    。
  (三)關於易科罰金部分：
  (1)最高法院95年5月23日95年度第8次刑事庭決議認為易服勞役
    、易科罰金、數罪併罰之定執行刑於法律修正時，均應為新
    舊法有利不利之比較，又依現在仍有效之最高法院24年上字
    第4634號判例及95年度第8 次刑事庭會議決議，就應綜合比
    較及一體適用之範圍，仍均未將易刑處分（即易服勞役、易
    科罰金）及數罪併罰之定執行刑納入綜合比較及一體適用之
    範圍，故本院認易刑處分（即易服勞役、易科罰金）及數罪
    併罰之定執行刑，雖應比較新舊法，但並無應與本刑論罪科
    刑之規定一體適用之必要，應另行單獨予以比較適用，此觀
    諸倘被告犯二罪，其中一罪經比較後應適用新法，另一罪經
    比較後應適用舊法時，根本不可能依一體適用原則直接適用
    新法或舊法定應執行刑自明。
  (2)關於易科罰金部分：被告行為後，刑法第41條第1 項前段關
    於易科罰金折算標準之規定，業於94年2月2日修正公布，並
    於95年7月1日施行，由「犯最重本刑為五年以下有期徒刑以
    下之刑之罪，而受六個月以下有期徒刑或拘役之宣告，因身
    體、教育、職業、家庭之關係或其他正當事由，執行顯有困
    難者，得以一元以上三元以下折算一日，易科罰金。」修正
    為「犯最重本刑為五年以下有期徒刑以下之刑之罪，而受六
    個月以下有期徒刑或拘役之宣告者，得以新臺幣一千元、二
    千元或三千元折算一日，易科罰金。」應依刑法第2條第1項
    規定，適用最有利於行為人之法律（最高法院95年5 月23日
    第8次刑事庭會議決議第3點第2 項參照）。而修正前刑法第
    41條第1 項前段之易科罰金折算標準，依修正刪除前之罰金
    罰鍰提高標準條例第2條規定，應就其原定數額提高為1百倍
    折算1日，並依現行法規所定貨幣單位折算新臺幣條例第2條
    規定，以新臺幣元之3 倍折算之，亦即，修正前刑法第41條
    第1項前段之易科罰金折算標準，應以銀元3百元即新臺幣 9
    百元折算為1 日，經比較新、舊法結果，應以被告行為時之
    法律即舊法較有利於被告。是本案自應適用被告行為時之法
    律即修正前刑法第41條第1 項前段併諭知易科罰金之折算標
    準。
五、查被告係斗崙交通有限公司之貨運司機，負責駕駛營業貨運
    曳引車載送貨物等情，業據其於本院審理時供承在卷，為從
    事駕駛業務之人，其因駕駛A 車過失致被害人死亡與告訴人
    等受傷，核其所為，分別係犯刑法第276條第2項之業務過失
    致死罪及同法第284條第2項前段之業務過失傷害罪。被告以
    一業務過失駕駛行為，同時造成被害人陳泰安死亡、告訴人
    己○○、乙○○受傷，係一行為觸犯不同罪名之異種想像競
    合犯，應依刑法第55條之規定從一重論以業務過失致死罪。
    又被告於肇事後，有偵查犯罪權限之公務員發覺犯罪前，即
    向前往處理之員警表示其為肇事者，自首並願接受裁判，有
    卷附之自首情形紀錄表在卷可按，應依修正前刑法第62條前
    段之規定減輕其刑。
六、原審對被告予以論罪科刑，固非無見，惟查，按科刑之判決
    書，應於理由內記載科刑時就刑法第57條或第58條規定事項
    所審酌之情形，為刑事訴訟法第310條第3款所明定。本件原
    審判決係審酌被告否認犯行，未見悔意，本件肇事未與告訴
    人及被害人家屬達成和解，犯後態度不佳等一切情狀，而量
    處有期徒刑1年8月，減為有期徒刑10月。而刑法第57條第10
    款所稱犯罪後之態度，即包括被告犯罪後，因悔悟或與被害
    人和解，被害人已不追究等情形。本件被告於原審判決後與
    告人乙○○、被害人陳泰安家屬達成和解等，業據被害人陳
    泰安家屬丙○○、丁○○於本院97年11月25日審理時及告訴
    人乙○○於本院97年12月23日審理時陳述明確，復有臺灣彰
    化地方法院97年10月31日和解筆錄和解書1 份在卷可稽，且
    其於本院審理時亦坦承犯行，足徵被告犯罪後之態度與原審
    比較，已然不同。原審未及審酌本件科刑之上開有關情狀，
    亦有未妥。被告上訴意旨，以原審判決量刑過重，檢察官上
    訴意旨認原審量刑過輕，均指摘原判決此部分不當，雖無足
    取，然原判決此部分既有上述可議之處，即屬無可維持，應
    由本院將原審判決予以撤銷改判，爰審酌被告因一時貪便求
    快，疏未遵守道路交通安全規則因而肇事，並致被害人陳泰
    安死亡、告訴人己○○、乙○○受傷，而本件車禍造成被害
    人陳泰安死亡之無可彌補後果，被害人家屬親友並因而內心
    無比傷痛，告訴人己○○、乙○○亦因本件車禍，身心受創
    ，被告犯罪所生危害難認非鉅，然被告於本院審理時已知坦
    承犯行、並與被害人家屬及告訴人乙○○達和和解，雖尚未
    與告訴人己○○達成和解，乃係因雙方提出之和解金額差異
    過大，並非被告無和解之誠意及其犯罪後態度等一切情狀，
    量處如主文第2 項所示之刑。再查被告之犯罪時間係在中華
    民國96年4 月24日以前，所犯之罪合於中華民國96年罪犯減
    刑條例第2條第1項第3 款之減刑條件，爰依法減其宣告刑二
    分之一，並依修正前刑法第41條第1 項前段，諭知易科罰金
    之折算標準。
據上論斷，應依刑事訴訟法第369條第1項前段、第364條、第299
條第1項前段，刑法第2條第1項前段、第55條、第276條第2 項、
第284條第2項、修正前刑法第41條第1 項前段、第62條前段，修
正前罰金罰鍰提高標準條例第2條，刑法施行法第1條之1 ，中華
民國96年罪犯減刑條例第2條第1項第3款、第7條第1項、第2項、
第9條，判決如主文。
本案經檢察官甲○○到庭執行職務。
中    華    民    國    98    年     1    月    15    日
            刑事第五庭    審判長法  官  趙  春  碧
                                法  官  賴  恭  利
                                法  官  何  秀  燕
上列正本證明與原本無異。
如不服本判決應於收受送達後十日內向本院提出上訴書狀，其未
敘述上訴理由者，並得於提起上訴後十日內向本院補提理由書 (
均須按他造當事人之人數附繕本)「切勿逕送上級法院」。
                                書記官  阮  正  枝
中    華    民    國    98    年     1    月    15    日


司法院資訊處製作；財團法人民間司法改革基金會備份。
